行　政　法　院　判　決　　　　　　　　　　　　　　八十七年度判字第八○二號
　　原　　　告　甲○○
　　被　　　告　高雄市政府建設局
右當事人間因工商登記事件，原告不服經濟部中華民國八十六年十一月二十七日經（
八六）訴字第八六四七二○九二號再訴願決定，提起行政訴訟。本院判決如左︰
　　主  文
原告之訴駁回。
　　事  實
緣原告未經申請營利事業登記，擅自在高雄市三民區○○○街四一八號三樓開設八二
三啤酒屋，經營飲料店，案經高雄市政府影響治安行業統一聯合稽查小組（下稱稽查
小組）於民國八十六年三月四日查獲，被告乃據以八十六年五月二十七日八十六高市
建設二字第○一八二六八號函科處原告罰鍰三千元（銀元，下同，折合新臺幣九千元
）並命令停業。原告不服，循序提起行政訴訟。茲摘敘兩造訴辯意旨於次：
原告起訴意旨略謂︰原告否認有經營八二三啤酒屋飲料店之業務與行為，被告於現場
查訪時，亦未發現有客人在場消費，更無人指認被告確有經營飲料店之業務行為，再
訴願決定，僅憑被告製作之稽查表及公文會簽單即認定原告經營八二三啤酒屋，過於
草率，且有未憑證據認定事實之違誤。本件被告認定原告經營八二三啤酒屋之場所，
係專供高雄市金門戰役砲兵戰友協會聯誼之場所，該協會係屬人民團體，非營利法人
，此有人民團體之立案證書可證。原告係該團體之成員，該團體為促進成員平日之聯
誼，乃於高雄市三民區○○○街四一八號三樓設置簡單之卡拉ＯＫ機具供成員聯歡使
用，非營業行為，且該成員於聯歡時，均係自備飲料或自行帶零食，該場所並無販
賣飲料或食品，更無經營飲料業務，自不能以原告係協會成員，熱心服務會員，即認
定原告於該址經營飲料店業務，原處分及一再訴願決定均有未當，請予撤銷等語。
被告答辯意旨略謂︰本件原告未經核准登記，擅自在高雄市三民區○○○街四一八號
三樓開設八二三啤酒屋，經營飲料店業務，有被告取締影響治安行業統一聯合稽查紀
錄表（下稱稽查紀錄表）附卷可稽，被告依商業登記法第三條、第三十二條規定，命
令原告應即停業，並處三千元罰鍰，並無不當。被告於八十六年六月二十八日再度前
往現場稽查，原告提示稅籍編號000000000號營業稅單，足證其有對外營利
之行為，且該二次被告稽查紀錄表，均經原告親筆簽名確認無誤。現原告辯稱其係專
供高雄市金門戰役砲兵戰友協會聯誼場所，並無對外營業云云，查該協會位於高雄市
左營區○○○路一一一巷十一號，而該飲料店之設籍課稅名稱為八二三啤酒屋，名稱
及地址均不相符，所辯顯係卸責之詞，不足採信。原處分及一再訴願決定，於法尚無
不合，請駁回原告之訴等語。
　　理  由
按「商業及其分支機構，除第四條第一項規定外，非經主管機關登記，並發給登記證
後，不得開業。」「商業開業前，應將左列各款申請登記：一、名稱。二、組織。三
、所營業務。四、資本額。五、所在地。六、負責人姓名．．．七、合夥組織者，合
夥人姓名．．．八、其他經中央主管機關規定之事項。」「違反第三條、第八條第一
項及．．．規定，未經登記即行開業者，除由主管機關命令停業外，處各行為人三千
元以上一萬五千元以下罰鍰；．．．」為商業登記法第三條、第八條第一項、第三十
二條第一項所明定。本件被告以原告未經申請營利事業登記，擅自在高雄市三民區○
○○街四一八號三樓開設八二三啤酒屋，經營飲料店，經稽查小組於八十六年三月四
日查獲，乃依商業登記法第三條、第八條第一項及第三十二條規定，命令原告停業並
處罰鍰三千元，原告不服，循序提起行政訴訟，主張上開場所係專供高雄市金門戰役
砲兵戰友協會聯誼之場所，該協會為人民團體，非營利法人。原告係該團體之成員，
該團體為促進成員平日之聯誼，乃於上址設置簡單之卡拉ＯＫ機具供成員聯歡使用，
非營業行為，且該成員於聯歡時，均係自備飲料或自行帶零食，該場所並無販賣飲
料或食品，原告未曾於該址經營飲料店業務。再訴願決定，僅憑被告製作之稽查表及
公文會簽單即認定原告經營八二三啤酒屋，顯有未憑證據認定事實之違誤云云。經查
原告於上址經營飲料店，附設卡拉ＯＫ，有稽查小組於八十六年三月四日查獲時填載
之稽查紀錄表附原處分卷可稽，該表業經原告確認無誤後簽名，其嗣後否認已無足採
，且該稽查小組於八十六年六月二十八日再度前往現場稽查時，原告提示稅籍編號0
00000000號營業稅單，依稅單資料顯示原告於八十五年九月即繳納營業稅，
有當日稽查紀錄表附原處分卷足憑，該表亦經原告簽名確認無訛，原告如未有營業行
為，何須設籍納稅，所稱未有營業行為顯非可採。其所提出之高雄市金門戰役砲兵戰
友協會立案證書影本，上載之會址為高雄市左營區○○○路一一一巷十一號，而該料
店之設籍課稅名稱為八二三啤酒屋，二者名稱及地址均不相同，所辯係專供該協會會
員聯誼之用，何以不逕以協會聯誼處名之，而另取以八二三啤酒屋設籍納稅，與常情
有悖，顯係卸責之詞，不足採信。原處分依商業登記法第三條、第八條第一項及第三
十二條規定，命令原告停業並處罰鍰三千元，一再訴願決定遞予維持，俱無違誤，原
告訴請撤銷，非有理由，應予駁回。
據上論結，本件原告之訴為無理由，爰依行政訴訟法第二十六條後段，判決如主文。
中    華    民    國     八十七      年      四      月      三十       日
                    行 政 法 院 第 一 庭
                                審 判 長 評  事      黃  鏡  清
                                         評  事      黃  合  文
                                         評  事      高  秀  真
                                         評  事      藍  獻  林
                                         評  事      黃  璽  君
右  正  本  證  明  與  原  本  無  異
                                         法院書記官  邱  彰  德
中    華    民    國     八十七      年      五      月       一        日
